臺灣基隆地方法院基隆簡易庭小額民事判決
111年度基小字第1942號
原      告  王莊璟  

被      告  廖志忠  


上列當事人間損害賠償事件，本院於民國111年8月10日辯論終結
，判決如下：
    主      文
被告應給付原告新臺幣貳萬貳仟貳佰玖拾參元，及自民國一百一
十一年七月二十六日起至清償日止，按週年利率百分之五計算之
利息。
原告其餘之訴駁回。
訴訟費用新臺幣壹仟元，其中新臺幣參佰貳拾伍元由被告負擔，
餘由原告負擔。
本判決第一項得假執行。但被告如以新臺幣貳萬貳仟貳佰玖拾參
元為原告預供擔保，得免為假執行。
原告其餘假執行之聲請駁回。
    事實及理由
一、原告主張：
　  被告於民國111年1月31日，駕駛MHN-3865號車輛，行經新北
    市○○區○○○○路00號處，不慎撞及原告騎乘之NFC-7788號普通
    重型機車（下稱系爭機車）。因系爭機車必要修復費用總計
    新臺幣（下同）22,293元，原告以他車代步衍生油費支出16
    ,332元，兼之原告亦須承受精神上之痛苦，故原告乃依侵權
    行為之法律關係，請求被告賠償68,625元（車輛修復費用22
    ,293元＋原告以他車代步所生油費16,332元＋精神慰撫金30,0
    00元），並聲明：被告應給付原告68,625元，及自起訴狀繕
    本送達之翌日起至清償日止，按週年利率5%計算之利息；願
    供擔保，請准宣告假執行。
二、被告答辯：
    本件車禍僅止小事一樁，但原告卻小題大作，向被告索要高
    額賠償。蓋系爭機車乃曾經碰撞之事故車，故其修繕費用本
    即不應責由被告悉數承擔，況原告主張之修繕費用亦有灌水
    浮報之嫌，故原告顯係意在藉此敲詐被告以牟私利；再者，
    原告本即從事外送工作，是其外送賺錢竟要被告承擔油費之
    舉，亦屬另人匪夷所思，此外，倘非原告斤斤計較於不當抬
    高其賠償請求，原告亦不至於蒙受其所稱之精神損失。
三、本院判斷：　　
  ㈠查被告於111年1月31日上午10時35分左右，騎乘MHN-3865號
    普通重型機車，沿新北市瑞芳區𫙮魚坑路往基隆方向行駛，
    途經𫙮魚坑路53號前方設有「分向限制線」之路段，疏未注
    意當地標線指示，旋貿然跨越分向限制線並侵入對向車道而
    擬違規迴轉，適有原告騎乘系爭機車沿對向車道駛抵該處（
    原告係甫沿新北市瑞芳區靜安路四段右轉𫙮魚坑路而抵該處
    ），被告騎乘機車遂與系爭機車迎面碰撞，系爭車輛因此受
    有車體損害，而系爭車輛乃原告所有等事實，業據原告提出
    新北市政府車輛行車事故鑑定會鑑定意見書（新北車鑑字第
    0000000號）為證，並經本院職權查詢確認公路監理電子閘
    門紀錄暨向新北市政府警察局瑞芳分局函調事故資料查明屬
    實，有公路監理電子閘門查詢資料列印紙本、新北市政府警
    察局瑞芳分局111年7月20日新北警瑞交字第1113695299號函
    暨道路交通事故現場圖、道路交通事故調查報告表㈠㈡、A3類
    道路交通事故調查紀錄表、員警蒐證照片、新北市政府警察
    局舉發違反道路交通管理事件通知單、新北市政府警察局道
    路交通事故當事人登記聯單等件在卷足考；復據本院當庭提
    示予兩造確認無訛。是依上開證據調查結果，堪信「被告疏
    未注意交通標線，跨越分向限制線並侵入對向車道而擬違規
    迴轉」，即為本件交通事故之肇事原因。
  ㈡按「駕駛人駕駛汽車，…應遵守道路交通標誌、標線、號誌之
    指示…」「分向限制線，用以劃分路面成雙向車道，禁止車
    輛跨越行駛，並不得迴轉。」道路交通安全規則第90條第1
    項、道路交通標誌標線號誌設置規則第165條第1項訂有明文
    ；又上開規定旨在保障公眾行車安全，核屬保護他人之法律
    ，倘有違反，即應推定為有過失（民法第184條第2項規定參
    照）。查被告於旨揭時、地，疏未注意交通標線，跨越分向
    限制線並侵入對向車道而擬違規迴轉，以致迎面碰撞甫沿對
    向車道駛抵該處之系爭機車，導致系爭機車受有車體損害（
    下稱系爭車損），是被告明確違反道路交通安全規則之相關
    規定，其有過失甚明；且被告於旨揭時、地，違反交通法規
    以致碰撞系爭機車，則被告之過失行為與系爭車損間，自有
    相當因果關係存在。第按因故意或過失，不法侵害他人之權
    利者，負損害賠償責任；汽車、機車或其他非依軌道行駛之
    動力車輛，在使用中加損害於他人者，駕駛人應賠償因此所
    生之損害，民法第184條第1項前段、第191條之2前段亦有明
    定；本件被告既有過失，其過失行為與系爭車損復有相當因
    果關係，則被告自應依法對原告即系爭機車之所有人負損害
    賠償之責。
  ㈢按不法毀損他人之物者，被害人得請求賠償其物因毀損所減
    少之價額；又負損害賠償責任者，除法律另有規定或契約另
    有訂定外，應回復他方損害發生前之原狀。因回復原狀而應
    給付金錢者，自損害發生時起，加給利息。第一項情形，債
    權人得請求支付回復原狀所必要之費用，以代回復原狀。民
    法第196條、第213條定有明文；而被害人依民法第196條請
    求賠償，並不排除民法第213條至第215條之適用。且損害賠
    償，除法律另有規定或契約另有訂定外，應以填補債權人所
    受損害及所失利益為限，此觀民法第216條第1項規定自明。
    而稱「所受損害」者，即現存財產因損害事實之發生而被減
    少，屬於積極的損害；至稱「所失利益」者，即新財產之取
    得，因損害事實之發生而受妨害，屬於消極的損害（最高法
    院48年台上字第1934號判例意旨參照）。經查：
  ⒈原告主張系爭機車送交岩谷機車行修繕，必要修復費用總計2
    2,293元乙情，業據提出與其主張相符之免用統一發票收據
    、維修中記錄單（下稱系爭維修單）、車損暨修繕照片為據
    ；且本院比對系爭維修單所載之修繕品項，亦與系爭車損之
    位置大致相符。至被告雖抗辯：系爭機車乃曾經碰撞之事故
    車、原告灌水浮報費用云云，然被告違規迴轉以致碰撞系爭
    機車，系爭機車為此失衡倒地並且刮地滑行，衡諸「『系爭
    機車於碰撞後復刮地滑行』所可能發生之損害範圍」，客觀
    上已足推知系爭維修單所載之「修繕項目」，尚未逾越系爭
    機車回復原狀之必要程度，尤以「系爭機車之修復」與「原
    告之行車安全」息息相關，是原告擇其信賴之車廠交修機車
    ，自屬合理可期且未悖離吾人日常生活所足可體察之經驗事
    理，從而，被告祇因不滿原告報價，旋空言指稱原告灌水浮
    報藉此敲詐云云，復推稱系爭機車曾經碰撞故其毋庸全額賠
    償云云，本院一概無從憑採。再者，「材料（零件）折舊」
    雖向為民事實務之所採，然參諸最高法院77年5月17日民事
    庭總會決議：「……依民法第196條請求賠償物被毀損所減少
    之價額，得以修復費用為估定之標準，但以必要者為限（例
    如：修理材料以新品換舊品，應予折舊）。『被害人如能證
    明其物因毀損所減少之價額，超過必要之修復費用時，就其
    差額，仍得請求賠償』」，核亦足見，並非任何涉及「材料
    以新換舊」之情形，均應不問情節一律折舊，兼以本院觀諸
    系爭維修單記載之修繕明細，其間所涉，或屬毋庸計列折舊
    之「工資」，或屬「原可毋庸更換直至車輛不堪使用之零件
    或材料」，且系爭機車更換零件之目的，亦係為圖回復「系
    爭機車之整體效用」，而非意在回復其間相關零件之價值，
    尤以系爭機車之市場行情，既不因施工材料之「以新換舊」
    而有提昇，則原告當亦無從因施工材料之「以新換舊」而受
    利益，從而，因認本件尚不生「材料應予折舊」之問題。綜
    上，原告主張系爭機車因系爭事故而須修繕並衍生費用支出
    22,293元等語，俱有根據且為合理。
  ⒉原告雖執「發票存摺APP所留存之雲端電子發票記錄」（下稱
    系爭電子發票），主張其以他車代步衍生油費支出總計16,3
    32元。然查，「系爭電子發票僅能證明原告歷次購買油品之
    時間、金額」，而難具體連結「實際消耗該等油品之車輛暨
    其使用人」，尤以原告騎乘系爭機車往返代步，本即難免「
    購買油品（保持機車動力）」之需求，是無論本件事發前、
    後，原告本均不能免其油費支出（亦即，原告縱未遭遇系爭
    事故，騎用系爭機車本須加油），兼之原告不能說明舉證其
    究因系爭事故以致衍生「如何特殊之加油需求」，則其所稱
    之他車油費云云，顯然並非系爭事故所導致之必要支出，從
    而，無論其金額為何，此部分一概不應計入原告於本件所得
    主張之損害範圍。
  ⒊原告雖又主張其尚須承受相當於精神慰撫金30,000元之精神
    上痛苦云云，惟非財產上損害賠償之請求（即精神慰撫金之
    請求），須以行為人之不法侵害行為（具備故意、過失及違
    法性），侵害被害人之身體、健康、名譽、自由、信用、隱
    私、貞操等權利，或其他人格法益而情節重大等為其成立要
    件，故因財產權、財產利益被侵害所衍生之非財產上損害，
    本即不在立法明文允許請求精神慰撫金之列，即令該等侵害
    財產權或財產上利益，反射之結果間接導致前開人格權之損
    害，被害人亦不得據以請求非財產上之損害賠償，從而，原
    告宣稱其尚須承受精神上痛苦乙情，就令無訛，亦僅事涉財
    產權或財產利益之減損，而與原告之生命、健康、名譽、自
    由、信用、隱私、貞操等人格法益渺無相關，是原告未予細
    辨其間差異，逕將系爭車損視同自己人格法益之侵害，當亦
    顯有誤會而非可取，從而，原告援侵權行為之法律關係，請
    求被告賠償精神慰撫金云云，自係於法不合而非可採。
  ⒋綜上，原告所得請求被告賠償之範圍，僅止系爭車輛之修復
    費用22,293元。
四、從而，原告基於侵權行為之法律關係，請求被告給付22,293
    元，及自起訴狀繕本送達翌日即111年7月26日起至清償日止
    ，按週年利率5%計算之利息，為有理由，應予准許；至逾此
    範圍之請求，均無理由，應予駁回。
五、本件事證已臻明確，兩造其餘主張、陳述及所提之證據暨攻
    擊防禦方法，經本院審酌後，認均與本件判決結果無影響，
    毋庸再予一一審酌。
六、本件第一審裁判費為1,000元，此外核無其他訴訟費用之支
    出，是本件訴訟費用額確定為1,000元，爰依職權確定前開
    訴訟費用由兩造按其勝敗比例負擔。
七、本判決主文第一項係適用小額訴訟程序所為被告敗訴之判決
    ，依民事訴訟法第436條之20之規定，應依職權宣告假執行
    ，爰依職權宣告之，併酌情宣告被告預供相當之擔保金額後
    ，得免為假執行。至原告敗訴部分，其假執行之聲請則失附
    麗，應予駁回。
中　　華　　民　　國　　111 　年　　8 　　月　　10　　日
                  基隆簡易庭法  官   王慧惠
以上正本係照原本作成。　　　　　　　　　   
對於本件判決如有不服，應於收受送達後20日內向本院提出上訴
書狀，上訴於本院合議庭，並按他造當事人之人數附具繕本。
當事人之上訴，非以判決違背法令為理由不得為之，上訴狀應記
載上訴理由，表明下列各款事項：
㈠原判決所違背之法令及其具體內容。
㈡依訴訟資料可認為原判決有違背法令之具體事實。
如委任律師提起上訴者，應一併繳納上訴審裁判費。
中　　華　　民　　國　　111 　年　　8 　　月　　10　　日
                            書記官   姚安儒